【裁判字號】    98,再抗,1
【裁判日期】    980227
【裁判案由】    假扣押
【裁判全文】
臺灣高等法院民事裁定                   98年度再抗字第1號
再審聲請人    謝謝國際聯合律師事務所
兼法定代理人  乙○○
再審相對人    甲○○
上列聲請人與相對人甲○○間假扣押事件，聲請人對於中華民國
94年2月15日本院93年度抗字第3734號、97年12月11日本院97年
度再抗字第36號確定裁定，聲請再審，本院裁定如下：
    主  文
再審之聲請駁回。
再審聲請訴訟費用由再審聲請人負擔。
    理  由
一、按再審之訴，應於30日之不變期間內提起；又上開期間自判
    決確定時起算，判決於送達前確定者，自送達時起算，其再
    審之理由發生或知悉在後者，均自知悉時起算；又再審之訴
    不合法者，法院應以裁定駁回之，民事訴訟法第500條第1項
    、第2項前段、第502條第1項定有明文。又上開規定，依民
    事訴訟法第507條規定，均準用於裁定已經確定，因有同法
    第496條第1項或第497條之再審事由而聲請再審者。又當事
    人以有民事訴訟法第496條第1項第1款適用法規顯有錯誤之
    情形提起再審之訴，應認此項理由於裁判送達時當事人即可
    知悉，至於當事人本人對於法規之瞭解程度如何，當不能影
    響30日不變期間之計算，故無同法第500條第2項但書再審理
    由知悉在後之適用 (最高法院70年台再字第212號、71年台
    再字第210號判例參照)。
二、按民事訴訟法第496 條規定：「有下列各款情形之一者，得
    以再審之訴對於確定終局判決聲明不服。但當事人已依上訴
    主張其事由或知其事由而不為主張者，不在此限：一、適用
    法規顯有錯誤者。二、判決理由與主文顯有矛盾者。三、判
    決法院之組織不合法者。四、依法律或裁判應迴避之法官參
    與裁判者。五、當事人於訴訟未經合法代理者。六、當事人
    知他造之住居所，指為所在不明而與涉訟者。但他造已承認
    其訴訟程序者，不在此限。七、參與裁判之法官關於該訴訟
    違背職務犯刑事上之罪者，或關於該訴訟違背職務受懲戒處
    分，足以影響原判決者。八、當事人之代理人或他造或其代
    理人關於該訴訟有刑事上應罰之行為，影響於判決者。九、
    為判決基礎之證物係偽造或變造者。一○、證人、鑑定人、
    通譯、當事人或法定代理人經具結後，就為判決基礎之證言
    、鑑定、通譯或有關事項為虛偽陳述者。一一、為判決基礎
    之民事、刑事、行政訴訟判決及其他裁判或行政處分，依其
    後之確定裁判或行政處分已變更者。一二、當事人發現就同
    一訴訟標的在前已有確定判決或和解、調解或得使用該判決
    或和解、調解者。一三、當事人發現未經斟酌之證物或得使
    用該證物者。但以如經斟酌可受較有利益之裁判者為限。前
    項第七款至第十款情形，以宣告有罪之判決或處罰鍰之裁定
    已確定，或因證據不足以外之理由，而不能為有罪之確定判
    決或罰鍰之確定裁定者為限，得提起再審之訴。第二審法院
    就該事件已為本案判決者，對於第一審法院之判決不得提起
    再審之訴。」故聲請人聲請再審，應依民事訴訟法第507條
    條準用第501條第1項第4款規定表明再審理由。此為必須具
    備之程式。所謂表明再審理由，必須指明確定裁定有如何合
    於再審理由之具體情事，始為相當；倘僅泛言有何條款之再
    審事由，而無具體情事者，尚難謂已合法表明再審理由。如
    未表明再審理由，法院無庸命其補正。
三、本件再審聲請人聲請意旨略以：本院93年度抗字第3734號確
    定裁定，將伊等由「謝謝國際聯合律師事務所，兼代表人乙
    ○○」，改為「謝謝國際聯合律師事務所即乙○○」、「乙
    ○○即謝謝國際聯合律師事務所」，與伊於民國97年10月8
    日及同年11月5日所分別收受之最高法院裁定所認定謝謝國
    際聯合律師事務所為美國法人、團體之意旨不符。另本院97
    年度再抗字第36號確定裁定之法官許紋華業被聲請迴避，在
    迴避案確定終局及繳再審裁判費前之裁判，均無效。具有民
    事訴訟法第496條第1項第1、9 、10、11、12、13款及第2項
    、第497條所規定之再審事由云云。
四、又民事訴訟法第496條第1項第4款所謂「依裁判應迴避之法
    官參與裁判」，係指業經法院以裁定命迴避之法官復參與裁
    判者而言，聲請人並未具體指明本院許紋華法官業經法院裁
    定命迴避之情形。且聲請人亦未舉證其於本院97年度再抗字
    第36號之事件具體聲請法官迴避，是聲請人所指許紋華法官
    ，有應迴避之事由而參與裁判，並非實在。又聲請人前具狀
    向本院聲請再審，其案件即已成立，繳費僅係合法與否之要
    件，故聲請人以其未繳費前，聲請案尚未成立，本院97年度
    再抗字第36號確定裁定適用法規顯有錯誤云云，並不足採。
五、又本院93年度抗字第3734號確定裁定係於94年2月15日裁定
    ，已迭據再審聲請人先後於94年3月21日、95年5月18日及95
    年9月26日對之聲請再審，均經本院裁定駁回其再審之聲請
    確定，業經本院調取本院94年度再抗字第20號、95年度再抗
    字第47號及95年度再抗字第22號卷宗查明屬實。茲再審聲請
    人再於98年1月5日以該確定裁定具有民事訴訟法第496條第1
    項第1款所規定之再審事由，對之聲請再審，顯已逾30日之
    再審不變期間，揆諸首開說明，再審聲請人所為此部分再審
    之聲請為不合法。又再審聲請人所援引之上開最高法院裁定
    ，經核均非為原確定裁定所憑為裁判基礎之裁定，亦與原確
    定裁定之訴訟標的無涉，顯難認原確定裁定具有民事訴訟法
    第496條第1項第11、12、13款及第2項所規定之再審事由。
六、此外，再審聲請人泛言本院前開確定裁定有民事訴訟法第49
    6條第1項第1、9、10、11、12、13款及第2項、第497條所規
    定之再審事由云云，惟除前述情形外，並未指明確定裁定有
    如何合於再審理由之具體情事，揆諸前揭說明，尚難認已合
    法表明再審理由。是則，聲請人主張原確定裁定有上開再審
    事由等語，自非實在，為無可取。從而其執此聲請本件再審
    ，為無理由，應予駁回。
七、爰裁定如主文。
中    華    民    國    98    年    2     月    27    日
                  民事第十七庭
                        審判長法  官  藍文祥
                              法  官  張競文
                              法  官  陳麗芬
正本係照原本作成。
不得抗告。
中    華    民    國    98    年    2     月    27    日
                              書記官  張永中


司法院資訊處製作；財團法人民間司法改革基金會備份。
